臺灣屏東地方法院民事判決　九十年再易字第二○號
　　再審原告　乙○○
　　再審被告　甲○○
右當事人間債務人異議之訴事件，再審原告對於民國九十年十月三日本院九十年度簡
上字第九四號第二審確定判決提起再審之訴，本院判決如左：
　　主　　　文
再審之訴駁回。
再審訴訟費用由再審原告負擔。
　　事　　實
甲、再審原告方面：
一、聲明：求為判決（一）再審被告就本院七十七年度訴字第一四一七號民事判決所
　　載對再審原告之債權自民國八十六年五月二十八日以後之遲延利息及違約金不得
　　向再審原告請求給付。
（二）再審被告請求給付權僅限五年，即民國八十六年五月二十八日起往前推算五年
　　　部分。
二、陳述：
（一）本案件既為簡易案件，於八十六年間即可結案，經提起債務人異議之訴，隨即
　　　又拖延至九十年十月間始判決，其間應認定為執行中斷時效，本件債務案件原
　　　可於八十六年間以五年時效結案，但又延至九十年十月判決，期間增加五年利
　　　息、違約金，永久存在，豈合理公平，若是債務人永受強權債權人剝削，況且
　　　是地下錢莊之作為。
（二）再審原告主張利息總額已超過原本者，仍不得超過一本一利，此可參照民法債
　　　編施行法第五條之規定。又應返還之利息按週年利率百分之二十計算及違約金
　　　利率依據週年利率百分之三十計算亦屬過高，迫不得已還清本息，總計本金加
　　　計利息與違約金已達新台幣（下同）一百四十萬元。債務人已清償其中一百二
　　　十萬元，不足之二十萬元僅能盡力籌措還款。
乙、再審被告方面：
　　本件未行言詞辯論程序，再審被告亦未提出書狀作何聲明或陳述。
　　理　　由
一、本件再審意旨略以：原確定判決之案件既為簡易案件，於八十六年間即可結案，
　　經其提起債務人異議之訴，隨即又拖延至九十年十月間始判決，其間應認定為執
　　行中斷時效，本件債務案件原可於八十六年間以五年時效結案，但又延至九十年
　　十月判決，期間增加五年利息、違約金，導致債務人永受強權債權人剝削，且再
　　審原告主張利息總額已超過原本者，仍不得超過一本一利，此可參照修正前民法
　　債編施行法第五條之規定，又應返還之利息按週年利率百分之二十計算及違約金
　　利率依據週年利率百分之三十計算亦屬過高，迫不得已還清本息，總計本金加計
　　利息與違約金已達新台幣（下同）一百四十萬元，債務人已清償其中一百二十萬
　　元，不足之二十萬元僅能盡力籌措還款，為此提起本訴。
二、經查，本件再審原告主張之聲明二關於再審被告請求給付權僅限五年，即自民國
　　八十六年五月二十八日起往前推算五年部分，業經原確定判決審認：被上訴人（
　　按：即再審被告）就本院七十七年度訴字第一四一七號民事判決所載上訴人（按
　　：即再審原告）之債權於民國八十一年五月二十八日以前之遲延利息及違約金不
　　得向上訴人（即再審原告）請求給付等情確定在案，此經本院調閱本院八十九年
　　度潮簡字第五一一號、九十年度簡上字第九十四號債務人異議之訴民事卷審閱屬
　　實，核閱本院上開九十年度簡上字第九四號判決理由二之（一）第十行以下已載
　　明：從而上訴人（按：指再審原告）主張被上訴人（按：指再審被告）就本院七
　　十七年度訴字第一四一七號民事判決所載遲延利息及違約金自八十六年五月二十
　　八日起往前推算逾五年部分不得向上訴人（按：指再審原告）請求給付，即屬有
　　據等語，上開確定判決所採結論與再審原告主張之聲明二並無相違。
三、另查，再審原告主張之利息總額已超過原本者，仍不得超過一本一利，此可參照
　　（按：指八十八年四月二十一日修正前）民法債編施行法第五條之規定意旨，又
　　應返還之利息按週年利率百分之二十計算及違約金利率依據週年利率百分之三十
　　計算亦屬過高等詞，惟按，利息總額超過原本，仍不得過一本一利之規定，係專
　　就未付之利息而言，此有最高法院十九年上字第一一二二號判例可供參照。而查
　　，再審原告於本院七十七年度訴字第一四七號民事事件中，本院已就當事人間之
　　違約金與利息予以酌減之並確定在案，有該判決在卷可稽（見八十九年度潮簡字
　　第五一一號民事卷第二十七、二十八頁），至再審原告所主張利息總額已超過原
　　本者，仍不得超過一本一息等情，衡酌再審原告應給付再審被告之五年間利息總
　　額為四十萬元，而其所借款本金為四十萬元，有上開本院七十七年度訴字第一四
　　七號與九十年度簡上字第九四號民事判決可稽，是以，參酌上開最高法院判例意
　　旨，本件再審被告得收取五年利息部分未逾越上開民法債編施行法第五條（八十
　　八年四月二十一日修正後民法債編施行法第十一條）規定金額，附此敘明。
四、末查，再審原告之聲明一主張：再審被告就本院七十七年度訴字第一四一七號民
　　事判決所載對再審原告之債權自民國八十六年五月二十八日以後之遲延利息及違
　　約金不得向再審原告請求給付一節，以該部分並非原確定判決訴之聲明主張之範
　　圍，於前案確定案件既無具備再審事由而得重新開啟續行前訴訟程序，而本院九
　　十年度簡上字第九四號訴訟程序已因判決確定而終結訴訟程序，依法無從循該訴
　　訟程序變更或追加該部分之聲明，附此敘明。
五、綜上所述，本件再審原告上開主張意旨均無指摘原審確定判決有何再審事由，而
　　按民事訴訟法第五百零一條第四款已明文規定：再審之訴應表明再審理由。而本
　　件再審原告所為主張，無表明原確定判決有何再審事由，已與上開法條規定相違
　　，且依其所述亦無從認定原確定判決有何違誤，而符合民事訴訟法第四百九十六
　　條所列各款再審事由，則再審原告上述主張，即屬無據，於法不合，是再審原告
　　提起本件再審之訴，為顯無理由，爰不經言詞辯論，逕予駁回之。
據上論結：本件再審之訴為無理由，依民事訴訟法第五百零二條第二項、第七十八條
，判決如主文。
中　　　華　　　民　　　國　　九十一　　年　　　三　　　月　　二十九　　日
　　　　　　　　　　　　　　　　　　臺灣屏東地方法院民事第二庭
~B審判長法　官　孫國禎
~B　　　法　官　陳淑勤
~B　　　法　官　潘　快
右為正本係照原本作成
不得上訴
~B法院書記官　鄭美雀
中　　　華　　　民　　　國　　九十一　　年　　　四　　　月　　　二　　　日
